臺灣高雄地方法院刑事判決　　　　　　　94年度訴字第3456號
公　訴　人　臺灣高雄地方法院檢察署檢察官
被　　　告　辛○○
選任辯護人　洪士宏律師
　　　　　　林易玫律師
被　　　告　己○○
被　　　告　子○○
前列二人共同
指定辯護人　本院公設辯護人　陳信凱
被　　　告　丑○○
選任辯護人　蔡祥銘律師
被　　　告　乙○○
選任辯護人　林石猛律師
　　　　　　邱揚勝律師
　　　　　　林岡輝律師
上列被告因強盜等案件，經檢察官提起公訴（94年度偵字第1092
7 號、12566 號）及追加起訴（95年度偵字第4846號），本院判
決如下：
    主  文
辛○○、己○○、丑○○共同以強暴、脅迫方法妨害他人行使權
利，均累犯，辛○○處有期徒刑貳年；己○○處有期徒刑陸月，
如易科罰金，以銀元參佰元（即新台幣玖佰元）折算壹日。丑○○處有期徒刑壹年貳月。
子○○共同以強暴、脅迫方法妨害他人行使權利，處有期徒刑壹
年貳月。
乙○○傷害人之身體，累犯，處有期徒刑肆月，如易科罰金，以
銀元參佰元（即新台幣玖佰元）折算壹日。又以脅迫方法使人行
無義務之事，累犯，處有期徒刑伍月，如易科罰金，以銀元參佰
元（即新台幣玖佰元）折算壹日。應執行有期徒刑捌月，如易科
罰金，以銀元參佰元（即新台幣玖佰元）折算壹日。
    事  實
一、辛○○曾於民國92年間，因侵占案件，經本院以92年度易緝
    字第95號判處有期徒刑4 月確定，於93年4 月2 日執行完畢
    ；己○○曾於90年間，因偽造文書案件，經本院以91年度訴
    緝字第115 號判處有期徒刑4 月確定，於91年10月9 日執行
    完畢。丑○○曾於92年間，因竊盜案件，經本院以92年度簡
    字第3196號判處有期徒刑6月確定，於93年8月7日執行完畢
    。乙○○曾於89年間，因重利案件，經台灣高等法院高雄分
    院以88年上訴字第1601號判處有期徒刑5月確定，於89 年12
    月14日執行完畢。詎均不知悔改，緣辛○○於94年3、4月間
    ，至乙○○開設，位在高雄市新興區○○○街158號5樓A室
    之賭場，以玩賭「梭哈」之方式賭博財物，賭輸新台幣（下
    同）150萬元，嗣因辛○○友人向其告知，賭客庚○○、壬○○於對賭過程中，曾相互敲桌提醒，有詐賭嫌疑。辛○○
    自覺權益受損，並認賭場主持人乙○○亦牽涉其中，決議討
    回遭詐騙賭款，遂於94年4月8日晚上7時許，夥同友人己○○、子○○、丑○○及其餘姓名年籍不詳之男子多人，基於
    以強暴、脅迫方式，妨害他人行使權利之犯意聯絡，分攜球
    棒、刀械先後進入上開賭場，適時該賭場已有壬○○、寅○○、甲○○、乙○○在賭檯上賭博財物，辛○○見狀要求不
    要繼續賭博，並命乙○○以邀約聚賭為由，撥打電話誘騙庚○○至賭場，庚○○到達現場後，見現場氣氛不對，表示今
    日身上未帶現金不想賭博，隨遭辛○○指示在場小弟持棍棒
    對其毆打，並將其領往賭檯旁就坐，由辛○○在牌桌上擺出
    所認遭詐賭之牌面，要求在場人士判斷該牌面是否有異，並
    詢問壬○○、庚○○於賭博時，是否有敲打賭檯通風報信之
    情，經壬○○、庚○○坦承曾敲打賭檯後，辛○○認其2人
    坦承詐賭，夥同子○○、丑○○及姓名年籍不詳之男子分持
    鋁棒及以拳腳對庚○○、壬○○加以毆打，此時乙○○身為
    賭場主持人，惟恐辛○○誤以為其與壬○○、庚○○彼此勾
    結詐賭，為表明立場，亦基於傷害之犯意，徒手、腳踢而對
    庚○○加以毆打，並持賭場椅子向其身體砸下。庚○○因遭
    多人毆打受有右耳部血腫瘀清、右肩部淤青腫、左肩挫傷、
    背部多處挫傷、紅腫、後枕部挫傷血腫等傷害；壬○○則受
    有左背部挫傷、後枕部血腫之傷害。辛○○見庚○○、壬○○承認詐賭後，認此詐賭事件係在乙○○主持之賭場發生，
    故其亦應負責處理，乃要求其3人交出現金150萬元，賠償其
    所受損失，並向其等恫稱：如不交付金錢，要將手剁掉等語
    ，致其3人因此心生畏懼，壬○○將所攜35萬元，交出置於
    賭檯之上；庚○○則因隨身未帶足現金，未交出任何金錢。
    乙○○則自現場友人癸○○處，取回其委託癸○○暫為保管
    之34萬元，連同賭檯上壬○○交付之35萬元，暨其他賭客所
    留現金，共湊得84萬元現金交予辛○○，而使其等使用該財
    物之權利受到妨害。然因辛○○認其遭詐賭金額，仍未完全
    獲得填補，要求庚○○、壬○○及乙○○繼續撥打電話找人
    籌錢，嗣乙○○尋得綽號「小馬」之友人，於電話中向辛○○保證由其負責清償剩餘款項，辛○○始同意率領眾人離去
    。此時乙○○因認庚○○、壬○○詐賭事件，連累自己亦受
    牽連，另基於以脅迫使人行無義務事之犯意，要求庚○○、
    壬○○簽立150 萬元本票，賠償其所受損失，並向其等恫稱
    如不簽立本票，將不放其等離去等語，致庚○○被迫行無義
    務之事而簽立75萬元本票，壬○○因已支付35萬元，故僅被
    迫簽立40萬元本票交予乙○○後，二人始得離開現場，嗣因
    庚○○不甘受損，報警處理，因而循線查獲上情。
二、案經庚○○、壬○○訴由高雄市政府警察局三民第一分局報
    請臺灣高雄地方法院檢察署檢察官偵查後起訴及追加起訴。
    理  由
壹、程序部分：
一、按被告以外之人（含被害人、告訴人、證人、共同被告等）
    於審判外之言詞或書面，除法律有規定者外，不得作為證據
    ；又被告以外之人於審判中有下列情形之一，其於檢察事務
    官、司法警察官或司法警察調查中所為之陳述，經證明具有
    可信之特別情況，且為證明犯罪事實之存否所必要者，得為
    證據：1、死亡者。2、身心障礙致記憶喪失或無法陳述者。
    3 、滯留國外或所在不明而無法傳喚或傳喚不到者。四、到
    庭後無正當理由拒絕陳述者，刑事訴訟法第159條第1項、第
    159條之3定有明文。經查：
  (一)本案證人丁○○經本院向其戶籍址送達開庭通知書，因遷移
    不明遭退件，有個人戶籍資料查詢結果、送達證書各1件在
    卷可稽（見本院卷1第313頁），足認證人丁○○於本院審判
    中因所在不明而傳喚不到，惟因證人丁○○於檢察官偵查中
    ，已就同一事項結證明確，且所述大致相符（見偵1卷第156
    至158頁），則就使用證據之必要性而言，因同一待證事項
    已有檢察官調查時之證述（均經具結，有證據能力），可供
    替代證據使用，且均經具結，較警詢中所為之陳述，更具有
    相當之擔保性，並無「無法再從同陳述者取得證言」之情形
    存在，而有利用原陳述之必要性，故縱使證人丁○○於警詢
    中所為之陳述，具有可信之特別情況，但因均非證明犯罪事
    實之存否所必要，並無刑事訴訟法第159條之3傳聞證據例外
    規定之適用，仍應均認為無證據能力。
  (二)查被告對於證人甲○○警詢筆錄之證據能力，有所爭執，且
    證人甲○○後於審理中未到庭，亦無前述刑事訴訟法第159
    條之3 規定之例外情形，是其警詢筆錄之記載，就證明構成
    犯罪之事實，固無證據能力。惟所禁止作為證據者，僅係禁
    止作為認定犯罪事實及法律效果之實質證據，至於作為證明
    其他證據證明力之彈劾證據，屬自由證明範圍，要非為法所
    禁止。是證人甲○○於警詢時之陳述，仍得作為其他證據之
    彈劾證據，不受刑事訴訟法第159條第1項之限制。
  (三)本件卷附高雄市立聯合醫院就證人庚○○、壬○○所受傷勢
    出具之診斷證明書2紙（見警詢卷第41、42頁），均為被告
    以外之人於審判外之書面陳述，惟本件當事人、辯護人明知
    上情，未於本院言詞辯論終結前聲明異議，依刑事訴訟法第
    159條之5第2項規定，視為當事人於審判程序同意作為證據
    ，本院復審酌上開證據乃醫護人員本於其醫療專業訓練，就
    其醫治傷者時觀察所得而為記載，其信憑性已獲相當之擔保
    ，認為適當，得為證據。
貳、實體部分：
一、訊據被告辛○○、己○○、子○○、丑○○對被告辛○○曾
    至乙○○開設之上開賭場玩賭梭哈，輸款150萬元，懷疑遭
    人詐賭，乃共同於前揭時間至賭場理論遭詐賭一事，固均坦
    誠不諱，惟均矢口否認有何以強暴、脅迫強迫他人交付財物
    犯行，均辯稱：其等進入賭場後，被告辛○○向壬○○及在
    場賭客蔡子建說，我們討論一下上星期賭博之事，請其他賭
    客至後面坐，並請乙○○撥打電話請庚○○到場，接著被告
    辛○○擺出該有問題之牌面，請其他賭客判斷是否有詐賭，
    賭客看了牌面後，都點頭認有詐賭，此時庚○○進入賭場，
    被告辛○○再擺出另一副詐賭的牌給他看，向他詢問應如何
    解釋，庚○○、壬○○承認詐賭後，被告辛○○質疑乙○○
    賭場出老千，要他給一個交代，並把其賭輸之150萬元歸還
    ，乙○○聽了後，質疑庚○○、壬○○為何出老千，夥同其
    小弟徒手毆打庚○○、壬○○，後共同湊了84萬元交予被告
    辛○○，清償不足部分，因乙○○的朋友小馬表示由其負責
    歸還，其等始離開現場云云；另訊據被告乙○○亦不否認被
    告辛○○等人曾於上揭時間至其賭場理論遭詐賭一事，惟矢
    口否認有何傷害及強迫他人簽立本票之犯行，辯稱：當日被
    告辛○○、己○○、子○○帶了十幾個小弟至伊賭場，由被
    告辛○○擺出遭詐賭的牌面，告知遭詐賭一事，並要伊撥打
    電話請庚○○到場，庚○○當時一進場，就被辛○○之小弟
    毆打，後來場面失控，連壬○○也被人打，當時伊看到庚○○被人持椅子揮打，唯恐伊頭部遭人打中，遂衝上前去將該
    椅子取下，之後被告辛○○要在場之人交出現金，並派小弟
    將每個人皮包都打開，將錢全部取走，被告辛○○走後，因
    為庚○○、壬○○已承認詐賭，伊向其等告知賭場客人被搜
    的錢，應由庚○○、壬○○負責一半，其等乃自願簽立本票
    ，過程未有任何脅迫之情云云。經查：
  (一)被告辛○○認庚○○、壬○○曾於賭博過程中，敲打桌面通
    風報信，涉嫌詐賭一節，除據其到庭供陳明確外，被告辛○○進入賭場後，旋要求被告乙○○聯絡庚○○到場，並擺出
    所認遭詐賭之牌面供在場之人辨認等情，亦分據證人即同案
    被告乙○○證稱：被告辛○○進入賭場後，說我的賭場被人
    家詐賭，要求我聯絡庚○○到場等語（見本院卷1第115頁）
    ；證人即事發當晚曾至賭場送冷飲之丙○○證稱：我在賭場
    下開設咖啡屋，當時我至賭場送飲料，被告辛○○有在賭檯
    上擺出牌局，問我是否有詐賭，因為我不是賭客，看了不予
    置評，在那裡待了十幾分鐘即離去等語（見本院卷2第10 5
    頁）、證人即該時前往賭場償還賭債之戊○○證稱：我曾於
    94年4 月8 日晚上8 時30分許，至被告乙○○開設之前揭賭
    場欲清償賭債，當時看到很多人在現場，因為我一週前曾和
    辛○○、庚○○及壬○○一起玩牌，被告辛○○看到我來後
    ，要我作證一週前我們賭梭哈翻出桌面牌的情形，辛○○還
    問我當時庚○○有無敲桌子的動作，因為我在該局是處於出
    局的狀態，故對庚○○有無敲桌子並不清楚，只能依照擺出
    的牌面作確定等語明確（見本院卷2 第99頁），自堪認定。
    參以證人即被害人庚○○、壬○○亦均坦承曾與被告辛○○
    同桌玩賭梭哈，且於該時庚○○確有敲打桌面之情（見本院
    卷1 第267 頁）。綜上所析，雖證人庚○○、壬○○審理中
    均否認有何詐賭之情，惟由被告辛○○進入賭場後，先要求
    乙○○聯絡前對賭之賭客庚○○到場，復擺出其所認遭詐賭
    之牌面供在場之人辨認，暨庚○○自承賭博時曾敲打桌面等
    情以觀，堪認被告辛○○主觀上確認庚○○、壬○○賭博時
    ，曾敲打桌面互相通風報信，訛詐其賭金，始會大動作率領
    眾人前往賭場理論，且於過程中，尚大費周章要求乙○○撥
    打電話要求庚○○進入賭場，並於賭檯上排出遭詐賭之牌局
    供人辨識，顯見其催討賭債所為，尚有一定根據，主觀上自
    乏不法意圖。
  (二)被害人庚○○、壬○○於被告辛○○向其質問是否詐賭過程
    中，曾遭人毆打一節，據證人庚○○證稱：我進入賭場後，
    感覺氣氛不對，當場表示今天身上沒帶錢，不想賭博，仍遭
    帶往就坐，並遭人持鋁棒毆打，後被告辛○○問我幾天前玩
    牌有無敲桌子，我回答有，他就說詐賭，並有人在後面持鋁
    棒打我，當時被告子○○、丑○○都有打我，後被告乙○○
    亦拿椅子丟我頭部，並踢我身體等語（見本院卷第269頁）
    ，證人壬○○證稱：當天辛○○先打庚○○，打完後，問我
    有在賭博時有無敲打桌面，我說有，他就說我詐賭，子○○
    就空手打我，丑○○則拿鋁棒打我，後因辛○○向乙○○說
    我們承認詐賭，乙○○就拿椅子丟庚○○，後並用手打他等
    語（見本院卷第279頁）；另在場目擊證人蔡子建於審理中
    證稱：當時辛○○叫庚○○坐下，問有無詐賭的事情，庚○○否認，辛○○就拿鋁棒打庚○○頭部，子○○、丑○○也
    跟著打人，後在庚○○承認詐賭後，壬○○才接著被打等語
    （見本院卷1第289頁）；證人乙○○證稱：庚○○進入賭場
    後，發現有很多人在，轉身想要離開，惟丑○○及一位戴帽
    子之人即上前對其圍毆，打完後叫庚○○坐著，問他們2人
    是否詐賭，他們均否認，後連壬○○也被打，直到他們承認
    詐賭等語（見本院卷2第8、9頁），綜上所述，各證人所述
    庚○○、壬○○遭毆打經過，雖互有出入，惟基本事實庚○○甫進入賭場，即遭毆打，後經被告辛○○詢問其等是否詐
    賭時，連同壬○○同遭毆打等節，各證人所述內容則大致相
    符，自堪採信，至該細節所述不符部分，因被害人庚○○、
    壬○○為當場遭毆打之人，相較於其餘旁觀者，對完整遭毆
    過程理應較為清晰，該不符之處，應以其2人所述為可採。
    另被告庚○○遭毆打後受有右耳部血腫瘀清、右肩部淤青腫
    、左肩挫傷、背部多處挫傷、紅腫、後枕部挫傷血腫等傷害
    ；壬○○則受有左背部挫傷、後枕部血腫之傷害，復有高雄
    市立聯合醫院診斷證明書2紙在卷可參（見警詢卷第41、42
    頁），從而，庚○○、壬○○曾遭遭辛○○、子○○、丑○○及其餘不詳人士徒手及持棍棒毆打，庚○○另有遭乙○○
    毆打一節，足堪認定。
  (三)被告辛○○、丑○○均否認曾毆打庚○○、壬○○，另被告
    子○○僅坦承毆打庚○○，否認曾出手毆打壬○○所云，除
    與前揭證人所述內容不符外，被告辛○○於案發當晚，係夥
    同友人唐銘恩、子○○、丑○○及姓名年籍不詳之男子多人
    ，攜球棒、刀械先後進入上開賭場等情，據證人壬○○證稱
    ：我至賭場時，辛○○還沒有到，後來才帶來十幾個人到賭
    場，並有帶鋁製球棒，還有看到帶刀子等語（見本院卷1 第
    282 頁）；證人即在場賭客丁○○於偵查中證稱：當天我與
    乙○○約好在高雄市○○○街與大同路口碰面，要我在賭場
    幫忙打掃及跑腿，進入賭場後，過了十幾分鐘，辛○○帶了
    十幾人攜帶鋁棒進入現場，並叫我們不要賭了等語（見偵1
    卷第157 頁），顯見被告辛○○為追討遭詐賭之賭債，確有
    不惜傷人之意，否則為何糾眾多人持棍棒、刀械進入賭場？
    再者，被告丑○○歷次到庭時均否認曾至上開賭場，嗣因多
    人對其指認，始於審理最後期日改稱：我當天確實有到現場
    ，當時是跟一位綽號叫「小胖」之人與辛○○一起到賭場，
    惟並無打人等語（見本院卷第2 第145 頁），則其辯詞先後
    反覆，相較於前揭多名證人證述尚稱一致，亦難令人採信。
    至證人庚○○、壬○○雖均證述被告己○○未出手毆打其2
    人（見本院卷1 第267 頁、279 頁），惟被告己○○係為幫
    助被告辛○○處理賭債糾紛始前往上開賭場等情，據其自承
    ：當時是因為子○○打電話給我，說辛○○有被詐賭，要我
    過去幫忙，我才和子○○相約一起進入賭場，當時被告辛○○已先進入賭場等語（見本院卷第60頁），則因被告辛○○
    糾眾多人持棍棒、刀械進入賭場，被告己○○進入賭場後，
    目睹被告辛○○所率其餘人手持棍棒、刀械，應已知悉被告
    辛○○意欲施暴取財，惟其仍選擇留於現場助被告辛○○處
    理詐賭一事，其主觀上自有以他人行為視為自己行為之意，
    而應成立共同正犯，故其自不得以未出手毆打被害人以圖卸
    責。
  (四)被告乙○○否認曾毆打庚○○云云，除與證人庚○○、壬○○證述內容有悖外，證人戊○○亦到庭證稱：當天庚○○坦
    承詐賭後，乙○○有出手毆打庚○○等語明確（見本院卷2
    第102 頁），參以證人庚○○針對被告乙○○傷人動機，尚
    到庭證稱：當時乙○○告訴我如果他沒有這樣打我，會被人
    家認為我們是一起詐賭等語（見本院卷1 第267 頁），而此
    核與被告乙○○於偵查中所述：我在這件事情中兩面不是人
    ，辛○○認為我叫庚○○等人詐賭，而庚○○等人則認為是
    我叫辛○○來搶錢等語相符（見偵2 卷第74頁），顯見若非
    被告乙○○親口告知，庚○○應無法知悉乙○○內心想法為
    何。又被告乙○○既擔心他人誤認其與庚○○等人聯合詐賭
    ，其見庚○○等人承認詐賭後，為表明立場，出手對庚○○
    加以毆打，衡情亦非悖於事理，均足佐庚○○前述證言，應
    屬信而可採。又被告乙○○本於避免他人誤會之動機，出手
    毆打庚○○，為免他人認其出手過輕，更增兩人有勾結之疑
    慮，衡情毆打之力道不致太輕，參以其尚持椅子擲向庚○○
    ，亦可使庚○○身體成傷，是縱庚○○因遭多人毆打，難區
    分其所受何傷勢係被告乙○○毆打造成，惟被告乙○○客觀
    打人之行為，既足致人成傷，自仍與傷害罪之構成要件相符
    。至證人癸○○到庭證述：因為乙○○當時被架住脖子，沒
    有看到他打庚○○，但其餘時間他有無打乙○○，因為當時
    一群人卡在一起，所以沒有印象等語（見本院卷2 第17頁）
    ；證人寅○○證述：沒有注意到乙○○有無拿椅子徒手毆打
    庚○○等語（見本院卷1 第289 頁），對被告乙○○是否毆
    打庚○○一節，均未完整目睹，自難資為對於被告乙○○有
    利之認定，是其曾毆打庚○○成傷等情，自堪認定。
  (五)被告辛○○認庚○○、壬○○承認詐賭後，要求其等交出身
    上財物，賠償其所受損失，壬○○因此被迫將所攜35萬元，
    交出置於賭檯等情，業據證人庚○○證稱：我們被打完後，
    辛○○逼我們交出錢來，並說如果不拿錢出來處理，要將我
    們手剁掉，壬○○才將35萬元交出等語；證人壬○○證稱：
    當時辛○○要我把身上的錢交出來，並說沒有交出來要將手
    指頭剁掉，我就把身上的35萬元交出放在桌上等語明確（見
    本院卷1 第280 頁），自足堪採認。另除庚○○、壬○○外
    ，在場賭客尚有其餘人交付財物等情，雖據證人壬○○證稱
    ：甲○○是我帶過去的人，當時我看到他亦有交出約10萬元
    等語（見本院卷1 第280 頁）；證人蔡子建證稱：當時賭桌
    上約有12萬元賭資，我身上約13萬現金也放在賭桌上，其他
    的錢都是乙○○所有，辛○○當場清點現金約84萬元等語，
    顯見賭客中尚有甲○○、蔡子建財物亦遭被告辛○○取走，
    惟因證人甲○○於警詢中證稱：我進入賭場後，現金約5 萬
    元，賭完十幾把後贏5 萬元，桌面上現金約10萬元，全數遭
    辛○○取走等語（見警詢卷第32頁，此部分係用以彈劾證人
    壬○○前證述內容之證明力，為彈劾證據，有證據能力），
    足認甲○○、寅○○遭取走者乃係其等賭博時，本來即置放
    在賭檯上之現金，自難認被告辛○○有脅迫其等取出身上現
    金交付之情。又因被告辛○○認其在被告乙○○開設之賭場
    遭詐賭，是被告乙○○對此亦應負責等情，據其到庭證述甚
    明，在此主觀心態下，其進入賭場後，見賭檯上放有現金，
    將之視為賭場保管金額，認應屬被告乙○○負責給付之部分
    ，衡情亦非悖於常理，故其取走賭檯上現金縱為甲○○、寅
    ○○所有，仍難認主觀上有何不法意圖存在。
  (六)又證人癸○○證述：我到賭場時，乙○○有拿34萬元寄放在
    我皮包裡，後來辛○○叫小弟檢查我們每人的皮包，要我們
    拿出錢來，那34萬元就被辛○○的小弟拿走等語（見本院卷
    2第14頁），另證人乙○○亦到庭證稱：辛○○曾要求在場
    賭客將身上現金交出，否則每搜到10元，就要打一下，己○○因此指揮小弟向現場每一人收錢，該小弟即一一去搜現場
    賭客之皮包，每個皮包都要經過辛○○確認沒錢才可以發還
    ，現場搜出的錢共84萬元等語（見本院卷2第8頁），雖足認
    被告辛○○等人似有恐嚇在場所有賭客交付財物，惟因證人
    戊○○到庭證稱：被告辛○○雖有叫人要把錢交出來，但不
    是針對全部在場之人，而是針對當時在賭檯談事情的人等語
    （見本院卷2 第101 頁）。參以前開癸○○交出之34萬元，
    乃係乙○○於癸○○進入賭場後，暫託其保管之財物，且除
    該筆金錢外，癸○○隨身上尚有1 萬元現金置於皮包，未遭
    翻開皮包取走等情，同據證人癸○○證述在卷甚明（見本院
    卷2 第17頁），足認證人癸○○、乙○○所述被告辛○○曾
    恐嚇在場所有賭客交出財物，被告己○○曾指派小弟搜索現
    場賭客皮包等語，是否為真，即屬有疑。又因被告辛○○、
    己○○、子○○始終否認有強迫其餘賭客交付財物，均辯稱
    庚○○、壬○○承認詐賭後，共拿出35萬元來還，乙○○也
    自己拿出50幾萬元，湊成80幾萬元交給辛○○等語，對照前
    述癸○○財物，僅乙○○託其暫為保管之金錢遭取走等節，
    足認該筆金錢若非乙○○告知被告辛○○置於癸○○處，由
    辛○○派人前往拿取，即應係係乙○○自行指派他人去向癸○○拿取，否則旁人如何知悉癸○○處有乙○○委託保管之
    財物，又為何除該筆金額外，癸○○身上其餘金額未遭取走
    。綜上各情，被告辛○○雖有恐嚇他人交付財物，惟其對象
    應係在賭檯上討論詐賭一事之庚○○、壬○○及乙○○，又
    該癸○○交付之34萬元，縱係被告辛○○派人取走，其既知
    悉該筆金額是乙○○託癸○○保管之財物，而乙○○又欲為
    其遭詐賭一事負責，仍難認其取走該筆金錢，主觀有何不法
    意圖存在。
  (七)被告辛○○取得84萬元現金後，因認遭詐賭金額未獲完全補
    償，要求庚○○等人繼續籌錢，後由乙○○聯絡綽號「小馬
    」友人，由其向辛○○保證負責清償剩餘款項，辛○○始同
    意帶領眾人離去等節，據被告辛○○、乙○○坦承甚明，核
    與證人庚○○、壬○○證述等情相符，自足堪採認。惟於辛○○離去後，被告乙○○復要求庚○○、壬○○簽立本票等
    情，據證人庚○○到庭證稱：辛○○走後，乙○○向我說，
    對方最後會向他們要錢，所以要我簽本票負責，於是拿出2
    張本票，1 張給我簽，1 張給壬○○簽，我說不要簽，乙○○卻一直要我簽，雖沒有說不簽就不讓離開，但我當時感覺
    他們就是要我簽完才能走，後我因為才被乙○○打完，心理
    覺得害怕，所以才簽本票等語（見本院卷1 第269 頁），證
    人壬○○證稱：當時乙○○說詐賭的150 萬元，我和庚○○
    1 人要負責75萬元，要我們去借錢，後來寅○○在旁說，要
    我們簽本票即可，因為乙○○有說不簽本票不能走，而我已
    經被拿走35萬元，所以就簽立40萬元的本票，庚○○則開立
    75萬元的本票等語明確（見本院卷1 第281 頁），證人庚○○證稱被告乙○○未告知不簽本票不能離去等語，雖與證人
    壬○○所述不符，惟證人壬○○前既未受乙○○毆打，應無
    如庚○○般懼怕乙○○之情，又其既稱係在受迫情形下交付
    35萬元予辛○○，顯見其否認詐賭，且非自願給付上開金錢
    ，則在自由意志決定下，壬○○應無同意負擔辛○○遭詐賭
    金額，而再簽立本票予江振國之理，自足徵其應係受外力脅
    迫，始會簽立上開本票，則其證稱被告乙○○曾向其恫稱如
    不簽立本票，不得離去等語，應屬實在。被告庚○○所稱乙○○未為上開陳述等語，即有可能係因歷時過久，記憶淡忘
    所致，難為被告乙○○有利之認定。本院另考量庚○○、壬○○2 人當時甫歷經辛○○等人毆打並強索財物，心理已受
    震撼，而其等當時又遭留置在賭場，商談簽立本票事宜，乙○○於此時向其等恫稱如不簽本票，不得離去等語，衡情自
    足使其等心生畏懼，而為簽立本票之無義務之事。此外，證
    人寅○○雖到庭證稱：乙○○未向庚○○、壬○○告知不簽
    本票，不能離去等語（見本院卷1 第291 頁），惟據證人壬○○前述證言，寅○○既與乙○○共同要求其等簽立本票，
    其自有可能因被告乙○○遭認定涉嫌犯罪而受牽連，是其於
    此基礎下所為證述，即有偏袒之可能，難資為對於被告乙○○有利之認定。從而，被告乙○○所辯係庚○○、壬○○自
    願簽立本票，過程未有任何脅迫之情云云，純係卸責之詞，
    難認可採。
  (八)綜上所述，被告辛○○夥同子○○、己○○、丑○○及其餘
    不詳男子前往乙○○開設之賭場，為其遭人詐賭一事，毆打
    庚○○、壬○○，並脅迫其等及賭場主持人乙○○交付財物
    ，暨被告乙○○曾毆打庚○○，並脅迫庚○○、壬○○開立
    本票等情，事證明確，其等犯行均足堪認定。
二、論罪科刑部分：
  (一)按行為後法律有變更者，適用行為時之法律，但行為後之法
    律有利於行為人者，適用最有利於行為人之法律，係為現行
    刑法第2條第1項所明文。此條規定乃與刑法第1條罪刑法定
    主義契合，係規範行為後法律變更所生新舊法律比較適用之
    準據法，並無新舊法比較之問題，應一律適用裁判時之現行
    刑法第2條規定以決定適用之刑罰法律，先予辨明。又本次
    刑法修正之比較新舊法，應就罪刑有關之共犯、未遂犯、想
    像競合犯、牽連犯、連續犯、結合犯，以及累犯加重、自首
    減輕暨其他法定加減原因（如身分加減）與加減例等一切情
    形，綜其全部罪刑之結果而為比較；且易科罰金之折算標準
    ，新法施行後，亦應依新法第2條第1項之規定，適用最有利
    於行為人之法律，最高法院95年度第8次刑庭會議決議可資
    參照。查被告行為後，如附表所示之法律業經修正，並均於
    95年7月1日起生效施行，而經依上揭意旨比較結果，本院裁
    判時之法律並無較有利於行為人，揆諸上揭說明，自應適用
    行為時之法律以為論處。
  (二)次按強盜罪以強暴、脅迫等方法，致使不能抗拒為構成要件
    之一，當然含有使人行無義務之事之性質（最高法院92年度
    台上字第3860號判決意旨參照）。又刑法上之強盜罪，以有
    為自己或第三人不法所有之意圖為構成要件之一，若奪取財
    物係基於他種目的，而非出於不法所有之意思者，縱其行為
    違法，要不成立強盜罪（最高法院21年上字第18號、53 年
    台上字第475號判例參照）。查被告辛○○等人認遭庚○○
    、壬○○設局詐賭，為索回詐賭金額，並認開立賭場之乙○○亦應負責，始以前述手法毆打並脅迫其等交付財物，已經
    認定如前，而因賭債糾紛雖不得為訴訟上之請求，但尚非無
    債權債務之存在，是在主觀上難認其等係基於為自己不法所
    有意圖，強索財物，起訴意旨認被告辛○○等人係犯刑法第
    330 條第1 項之強盜罪嫌，容有未合。惟被告辛○○等人以
    前述強暴、脅迫方式，使壬○○、乙○○交付財物，而妨害
    其等使用上開財物之權利，所為係犯刑法第304 條第1 項之
    強制罪；又庚○○雖受前述強暴、脅迫，惟因身無分文，致
    未交付財物，被告辛○○等人此部分所為係犯刑法第304 條
    第2 項之強制未遂罪。因本院認定之事實與起訴之基本社會
    事實同一，爰依法變更起訴法條。又刑法第304 第1 項之強
    制罪，原以強暴、脅迫為構成要件，其因而致普通傷害，乃
    強暴、脅迫當然之果，除另有傷害故意外，仍祇成立該條項
    之罪，是被告辛○○等人縱毆打庚○○、壬○○成傷，仍無
    同法第277 條第1 項之適用，併此敘明。被告辛○○、子○○、己○○、丑○○及其餘前往賭場之不詳之人間，就上開
    犯罪，互有犯意聯絡及行為分擔，應論以共同正犯。又被告
    辛○○等人以強暴、脅迫之手段，所犯上開妨害壬○○、乙○○及庚○○行使權利之強制罪既遂及未遂罪，係以一行為
    同時觸犯上開各罪，為同種想像競合犯，應依修正前刑法第
    55條規定，從一重之脅迫被告乙○○交付財物，妨害其行使
    權利之強制罪既遂處斷。又被告乙○○遭脅迫交付財物部分
    ，雖未據公訴人起訴，惟此部分與起訴之犯罪事實既具有想
    像競合裁判上一罪關係，自為起訴效力所及，本院自應併予
    審究。另被告辛○○、己○○、丑○○犯有如事實來所載前
    科，分於93年4 月2 日、91年10月9 日、93年8 月7 日執行
    完畢等情，有台灣高等法院被告前案紀錄表1 紙存卷可參，
    其等於上開徒刑執行完畢後5 年內，再犯本件最重本刑為有
    期徒刑以上之罪，均為累犯，應依刑法第47條之規定各加重
    其刑。爰審酌被告辛○○遭人詐賭財物，不知尋和平手段解
    決糾紛，竟糾眾攜帶棍棒、刀械前往賭場，毆打並脅迫庚○○、壬○○及賭場主持人乙○○交付財物，妨害其等行使財
    物之權利，所為行徑目無法紀，危害社會治安甚鉅，被告己○○、子○○、丑○○係受被告辛○○所邀參與上開犯行，
    相較被告辛○○立於主謀之角色，情節較輕，被告子○○、
    丑○○曾出手毆打被害人，且犯後均矢口否認犯行，態度非
    佳等一切情狀，分別量處如主文所示之刑。又被告己○○行
    為時，修正前刑法第41條第1 項前段規定：「犯最重本刑為
    5 年以下有期徒刑以下之刑之罪，而受6 個月以下有期徒刑
    或拘役之宣告，因身體、教育、職業、家庭之關係或其他正
    當事由，執行顯有困難者，得以1 元以上3 元以下折算1 日
    易科罰金」。而該行為時之易科罰金折算標準，業經修正前
    罰金罰鍰提高標準條例第2 條前段規定，就其原定數額提高
    為100 倍折算1 日，則本件被告行為時之易科罰金折算標準
    ，應以銀元300 元折算1 日，經折算為新臺幣後，應以新臺
    幣900 元折算為1 日。惟95年7 月1 日修正公布施行之刑法
    第41條第1 項前段則規定：「犯最重本刑為5 年以下有期徒
    刑以下之刑之罪，而受6 個月以下有期徒刑或拘役之宣告者
    ，得以新臺幣1 千元、2 千元或3 千元折算1 日，易科罰金
    」。比較修正前後之易科罰金折算標準，以95年7 月1 日修
    正公布施行前之規定，較有利於行為人，則應依刑法第2 條
    第1 項前段，適用修正前刑法第41條第1 項前段規定，定被
    告己○○易科罰金之折算標準（易科罰金之易刑處分，係於
    量刑後始應決定之事項，尚無從與量刑前所應適用之法律一
    併綜合比較）。公訴事實雖認被告辛○○等人另有脅迫被害
    人甲○○交出10萬元等節，惟因甲○○所有財物，本即置於
    賭檯之上，且經辛○○認該金額，係賭場保管之財物，始加
    以取走等情，已認定如前，難認甲○○有受脅迫交付財物之
    情，公訴事實此部分所認，尚乏積極證據予以證明，本應為
    無罪之諭知，惟此部分如能成罪，則與前開有罪部分有想像
    競合犯裁判上一罪關係，爰不另為無罪之諭知。
  (二)又刑法第346條第2項之恐嚇得財產上不法利益罪，同以意圖
    為自己或第三人不法所有為前提條件，若非基於該意圖而以
    恐嚇手段，獲取財產上不法利益，應構成刑法第304 條之強
    制罪（最高法院69年度台上字第3141號判決參照）。查被告
    乙○○為表明立場，免遭被告辛○○誤以為其與庚○○等人
    合夥詐賭，而出手對庚○○毆打，致其受有傷害，所為係犯
    刑法第277條第1項之傷害罪。又被告乙○○認庚○○、壬○○在其開立之賭場詐賭，致其受牽連，須賠償金錢予被告辛○○，因而向庚○○、壬○○追償損失，所為雖亦乏不法所
    有意圖，惟其為要求庚○○、壬○○簽立本票，而向其等恫
    稱不簽立本票，無法離開賭場等詞，以此現實之脅迫手段危
    害要挾，致被害人心生畏懼，簽立本票之所為，應係犯刑法
    第304 條第1 項之強制罪。公訴事實認乙○○所為係犯刑法
    第346 條第2 項之恐嚇得財產上不法利益罪，尚有未恰，惟
    因起訴之基本社會事實同一，爰依法變更起訴法條。又被告
    一恐嚇行為，同時使庚○○、壬○○行無義務之事而開立本
    票，侵害其等法益，係一行為觸犯數個相同之強制罪名，為
    同種想像競合犯，應依修正前刑法第55條規定，從一重之使
    被告庚○○開立面額75萬元之本票，而行無義務之事處斷。
    又被告乙○○前犯有如事實來所載前科，於89年12月14日執
    行完畢等情，有台灣高等法院被告前案紀錄表1 紙存卷可參
    ，其於上開徒刑執行完畢後5 年內，再犯本件最重本刑為有
    期徒刑以上之2 罪，為累犯，應依刑法第47條之規定各加重
    其刑。爰審酌被告乙○○為避免他人誤會，任意出手毆打被
    害人庚○○，所為甚有不是，又其代庚○○、壬○○賠償金
    錢予辛○○等人，雖有正當理由，可要求庚○○、壬○○返
    還金錢，惟仍應循合法、和平之途徑解決，其未思及此，仍
    以前述脅迫不法之手腕，強逼庚○○、壬○○簽立本票，犯
    後復矢口否認犯行，態度難認良好等一切情狀，分別量處如
    主文所示之刑，又刑法修正前後之易科罰金折算標準，以95
    年7 月1 日修正公布施行前之規定，較有利於行為人等情，
    已如前述，依修正前刑法第41條第1 項前段規定，諭知易科
    罰金之折算標準，並依修正前刑法第41條第2 項定其應執行
    之刑。
據上論斷，應依刑事訴訟法第299條第1項前段、第300條，刑法
第2 條第1 項前段、第304 條第1 項、第277 條第1 項、第55條
前段、修正前刑法第28條、第47條、第41條第1 項前段、第41條
第2 項、刑法施行法第1 條之1 ，修正前罰金罰鍰提高標準條例
第2 條，判決如主文。
本案經檢察官卯○○到庭執行職務。
中　　華　　民　　國　　96　　年　　1　　月　　12　　日
                  刑事第十二庭  審判長法  官  施柏宏
                                      法  官  林書慧
                                      法  官  黃宗揚
以上正本證明與原本無異。
如不服本判決，應於收受送達後10日內向本院提出上訴書狀。
中　　華　　民　　國　　96　　年　　1　　月　　12　　日
　　　　　　　　　　　　　　　　　    書記官  王壹理
附錄本件論罪科刑法條：
刑法第304條第1項（強制罪）
以強暴、脅迫使人行無義務之事或妨害人行使權利者，處三年以
下有期徒刑、拘役或三百元以下罰金。前項之未遂犯罰之。
刑法第277條第1項 （普通傷害罪）
傷害人之身體或健康者，處三年以下有期徒刑、拘役或一千元以
下罰金。
┌───────────────────────────────────────────────┐
│附表：                                                                                        │
├──────┬─────────────┬─────────────┬───────┬────┤
│相關變更條文│行為時法（下稱舊法）之內容│裁判時法（下稱新法）之內容│比  較  理  由│備    註│
├──────┼─────────────┼─────────────┼───────┼────┤
│【罰金刑貨幣│1.修正前罰金罰鍰提高標準條│1.刑法施行法第1 之1 條：「│刑法之貨幣單位│經依現行│
│單位之變更】│  例第1 條前段：「依法律應│  中華民國94年1 月7 日刑法│由「元（指銀元│法規所定│
│            │  處罰金、罰鍰者，就其原定│  修正施行後，刑法分則編所│）」變更為「新│貨幣單位│
│            │  數額得提高為2 倍至10倍」│  定罰金之貨幣單位為新臺幣│臺幣」，且刑法│折算新臺│
│            │  （刑法乃係定明10倍）。  │  。94年1 月7 日刑法修正時│分則之罰金數額│幣條例第│
│            │2.修正前罰金罰鍰提高標準條│  ，刑法分則編未修正之條文│，亦視該分則先│2 條之規│
│            │  例第5 條：「第1 條所定得│  定有罰金者，自94年1 月7 │前曾修正與否，│定折算後│
│            │  提高倍數之規定，於本條例│  日刑法修正施行後，就其所│而分別提高3 或│等值，是│
│            │  修正後制定之法律，不適用│  定數額提高為30倍。但72年│30倍。        │以新法並│
│            │  之；本條例修正前公布之法│  6 月26日至94年1 月7 日新│              │未較有利│
│            │  律，於本條例修正後修正其│  增或修正之條文，就其所定│              │        │
│            │  罰金罰鍰數額或法律經全部│  數額提高為3 倍」。      │              │        │
│            │  修正而其罰金罰鍰數額未予│                          │              │        │
│            │  變更者，亦同」。        │                          │              │        │
├──────┼─────────────┼─────────────┼───────┼────┤
│【罰金刑最低│罰金：（銀元）1 元以上。有│罰金：新臺幣1000元以上，以│罰金刑之最低度│舊法均較│
│度刑之變更與│期徒刑加減者，其最高度及最│百元計算。有期徒刑或罰金加│刑，由銀元10元│為有利。│
│加、減】刑法│低度同加減之。拘役或罰金加│減者，其最高度及最低度同加│（亦經提高）即│        │
│第33條第5 款│減者，僅加減其最高度。    │減之。拘役加減者，僅加減其│新臺幣30元，提│        │
│、第67條、第│                          │最高度。                  │高為新臺幣1000│        │
│68條        │                          │                          │元；且加（減）│        │
│            │                          │                          │之最低數額，亦│        │
│            │                          │                          │由銀元1 元即新│        │
│            │                          │                          │臺幣3 元，提高│        │
│            │                          │                          │成為新臺幣100 │        │
│            │                          │                          │元；又罰金刑之│        │
│            │                          │                          │最低度刑亦同加│        │
│            │                          │                          │（減）之。    │        │
├──────┼─────────────┼─────────────┼───────┼────┤
│【共同正犯】│修正前刑法第28條：「二人以│修正前刑法第28條：「二人以│新法將共同正犯│本案不論│
│            │上共同實施犯罪之行為者，皆│上共同實行犯罪行為者，皆為│之範圍予以限縮│依新舊法│
│            │為正犯」。                │正犯」。                  │，不及於「陰謀│均構成共│
│            │                          │                          │」、「預備」等│犯，故新│
│            │                          │                          │行為階段。    │法未較有│
│            │                          │                          │              │利。    │
├──────┼─────────────┼─────────────┼───────┼────┤
│【累犯適用】│1.修正前刑法第47條：「受有│1.修正後刑法第47條第1 項：│前案依軍法裁判│本案不論│
│            │  期徒刑之執行完畢，或受無│  「受徒刑之執行完畢，或一│者，及因過失再│適用舊法│
│            │  期徒刑或有期徒刑一部之執│  部之執行而赦免後，5 年以│犯有期徒刑以上│或新法，│
│            │  行而赦免後，5 年以內再犯│  內故意再犯有期徒刑以上之│之罪者，是否構│均構成累│
│            │  有期徒刑以上之罪者，為累│  罪者，為累犯，加重本刑至│成累犯，新舊法│犯，是以│
│            │  犯，加重本刑至2 分之1 」│  2 分之1 ；第98條第2 項關│規定互歧。且新│新法並未│
│            │  。                      │  於因強制工作而免其刑之執│法復另行增訂強│較為有利│
│            │2.修正前刑法第49條：「累犯│  行者，於受強制工作處分之│制工作執行完畢│        │
│            │  之規定，於前所犯罪依軍法│  執行完畢或一部之執行而免│後之擬制累犯規│        │
│            │  或於外國法院受裁判者，不│  除後，5 年以內故意再犯有│定。          │        │
│            │  適用之」。              │  期徒刑以上之罪者，以累犯│              │        │
│            │                          │  論。                    │              │        │
│            │                          │2.修正後刑法第49條：「累犯│              │        │
│            │                          │  之規定，於前所犯罪在外國│              │        │
│            │                          │  法院受裁判者，不適用之」│              │        │
│            │                          │  。                      │              │        │
├──────┼─────────────┼─────────────┼───────┼────┤
│【多數有期徒│宣告多數有期徒刑者，於各刑│宣告多數有期徒刑者，於各刑│多數有期徒刑定│舊法較為│
│刑定其應執行│中之最長期以上，各刑合併之│中之最長期以上，各刑合併之│其應執行之刑之│有利。  │
│之刑，與易科│刑期以下，定其刑期。但不得│刑期以下，定其刑期。但不得│上限，由20年提│        │
│罰金】      │逾20年。併合處罰之數罪，均│逾30年。前項規定（指第41條│高為30年。又在│        │
│第51條第5款 │有前項情形（指第41條第1 項│第1 項）於數罪併罰，其應執│各宣告行原均得│        │
│、第41條第2 │），其應執行之刑逾6 月者，│行之刑未逾6 月者，亦適用之│易科罰金，然經│        │
│項          │亦同。                    │。                        │定應執之刑卻逾│        │
│            │                          │                          │6 月之情形中，│        │
│            │                          │                          │依舊法雖仍得易│        │
│            │                          │                          │科罰金，惟依新│        │
│            │                          │                          │法即不得易科罰│        │
│            │                          │                          │金。          │        │
├──────┴─────────────┴─────────────┴───────┴────┤
│整體比較結果：本件舊法之罰金刑最低度刑、應執行刑逾6個月，亦可易科罰金，故以舊法較有利。       │
│                                                                                              │
└───────────────────────────────────────────────┘
附錄本件論罪科刑法條：
刑法第304條第1項（強制罪）
以強暴、脅迫使人行無義務之事或妨害人行使權利者，處三年以
下有期徒刑、拘役或三百元以下罰金。前項之未遂犯罰之。
刑法第277條第1項 （普通傷害罪）
傷害人之身體或健康者，處三年以下有期徒刑、拘役或一千元以
下罰金。
